臺灣高等法院民事裁定
                                      108年度抗字第917號
抗  告  人  彭子玲  
上列抗告人因與相對人朱國僑間分配表異議之訴事件，對於中華
民國108 年5 月31日臺灣新北地方法院107 年度訴字第2348號裁
定提起抗告，本院裁定如下：
    主  文
抗告駁回。
抗告費用由抗告人負擔。
    理  由
一、抗告意旨略以：伊向相對人借款新臺幣（下同）50萬元，惟
    相對人於原法院民事執行處（下稱執行法院）對伊聲請強制
    執行（案號：106年度司執字第47459號，下稱系爭執行事件
    ），主張之債權金額高達185萬4,797元，顯有高利之嫌，爰
    提起分配表異議之訴請求公平判決合理債務金額等語。
二、按原告之訴起訴不合程式或不備其他要件者，法院應以裁定
    駁回之，民事訴訟法第249條第1項第6款定有明文。復按債
    權人或債務人對於分配表所載各債權人之債權或分配金額有
    不同意者，應於分配期日1 日前，向執行法院提出書狀，聲
    明異議；執行法院對於異議認為正當，而到場之債務人及有
    利害關係之他債權人不為反對之陳述或同意者，應即更正分
    配表而為分配；有為反對陳述者，應通知聲明異議人；異議
    未終結者，為異議之債權人或債務人，得向執行法院對為反
    對陳述之債權人或債務人提起分配表異議之訴，此觀諸強制
    執行法第39條第1項、第40條第1項、第40條之1、第41條第1
    項前段規定即明。又債權人或債務人對於分配表聲明異議，
    必須合於強制執行法第39條之規定，且因異議未能終結，聲
    明異議人始得依同法第41條第1 項規定，提起分配表異議之
    訴；聲明異議如不合法，其異議即不存在，他債權人、債務
    人自無從表示意見，或對於該異議為反對之陳述，自無從依
    強制執行法第41條規定提起分配表異議之訴，其所提起之分
    配表異議之訴即難謂合法（最高法院96年度台上字第1801號
    、106 年度台上字第952 號判決意旨參照）。
三、經查，抗告人於原法院明確主張係依強制執行法第41條第1
    項前段規定提起分配表異議之訴（原審卷第237頁）。而系
    爭執行事件於民國107 年2 月2 日作成分配表（下稱系爭分
    配表），定於107 年3 月5 日上午10時實行分配，並依強制
    執行法第30條之1準用民事訴訟法第149條第3項、第150條規
    定，於107 年2 月2 日將系爭分配表職權公示送達予抗告人
    等節，有執行法院107年2月2日新北院霞字第106司執松字第
    47459號函及所附系爭分配表、公示送達函稿、裁定、公告
    等件附於系爭執行事件卷宗可徵（系爭執行事件卷宗第264
    頁至第274頁，影本另置卷外），是依強制執行法第30條之1
    準用民事訴訟法第152 條但書規定，系爭分配表於107 年2 
    月3 日發生送達抗告人之效力。又依強制執行法第39條第1
    項規定，抗告人對系爭分配表聲明異議，應於分配期日前一
    日（即107年3月4日）前為之，惟抗告人並未於107年3月4日
    前對系爭分配表聲明異議，而係遲至分配期日後之107年3月
    13日始向執行法院提出「民事異議之訴狀」（系爭執行卷宗
    第291頁至第293頁參照，影本另置卷外），抗告人雖主張其
    係以該「民事異議之訴狀」對系爭分配表聲明異議云云（原
    審卷第180頁），惟其提出時間顯已逾強制執行法第39條第1
    項所規定之聲明異議末日即107年3月4日，他債權人、債務
    人無從於分配期日表示意見，或對於該異議為反對之陳述，
    抗告人於107年3月13日聲明異議自非合法。依上開說明，抗
    告人既未合法聲明異議，則其於107年5月23日所提本件分配
    表異議之訴（原審卷第13頁至第17頁、第111頁、第237頁）
    ，亦難謂合法。
四、綜上所述，抗告人既未依強制執行法第39條第1項規定之期
    限內合法聲明異議，其所提分配表異議之訴亦難謂合法，是
    原法院依民事訴訟法第249條第1項第6款規定裁定駁回抗告
    人所提分配表異議之訴，並無不合，抗告意旨指摘原裁定不
    當，聲明廢棄，為無理由，其抗告應予駁回。
五、據上論結，本件抗告為無理由，爰裁定如主文。
中　　華　　民　　國　　108 　年　　12　　月　　25　　日
                    民事第二庭    
                        審判長法  官  陳容正
                              法  官  劉素如     
                              法  官  王怡雯
正本係照原本作成。
本裁定除以適用法規顯有錯誤為理由外，不得再抗告。如提起再
抗告，應於收受送達後10日內委任律師為代理人向本院提出再抗
告狀。並繳納再抗告費新臺幣１千元。
中　　華　　民　　國　　108 　年　　12　　月　　25　　日

                              書記官  劉維哲